【裁判字號】    95,訴,1276
【裁判日期】    950726
【裁判案由】    偽造文書等
【裁判全文】
臺灣高雄地方法院刑事判決              95年度訴字第1276號
公  訴  人  臺灣高雄地方法院檢察署檢察官
被      告  乙○○
上列被告因偽造文書等案件，經檢察官提起公訴（95年度偵字第
576 號），本院合議庭裁定由受命法官獨任進行簡式審判程序後
，判決如下：
    主  文
乙○○犯詐欺取財罪，處有期徒刑伍月，如易科罰金以銀元參佰
元即新台幣玖佰元折算壹日；又犯行使變造私文書罪，處有期徒
刑參月，如易科罰金以銀元參佰元即新台幣玖佰元折算壹日。應
執行有期徒刑陸月，如易科罰金以銀元參佰元即新台幣玖佰元折
算壹日。
    事  實  及  理  由
一、本件犯罪事實及證據，除犯罪事實關於(一)被告乙○○「在其
    位於高雄縣之租屋處」之記載增列為「在其位於高雄市苓雅
    區○○○路51之1 號租屋處」等詞；(二)刪除被害人甲○○陷
    於錯誤交付被告乙○○其印章之記載；(三)被告乙○○使台新
    銀行陷於錯誤而先後交付預借現金之地點增列為「在高雄市
    ○○路、廣西路口之玉山銀行自動提款設備」等詞，其餘犯
    罪事實及證據均與檢察官起訴書之記載同，茲引用之（如附
    件）。
二、按刑法於民國（下同）94年2 月2 日公布並於95年7 月1日
    施行，於新法施行後，應適用新法第2 條第1 項之規定「行
    為後法律有變更者，適用行為時之法律。但行為後之法律有
    利於行為人者，適用最有利於行為人之法律」為「從舊從輕
    」之比較，比較時應就罪刑有關之共犯、未遂犯、想像競合
    犯、牽連犯、連續犯、結合犯，以及累犯加重、自首減輕暨
    其他法定加減原因（如身分加減）與加減例等一切情形，綜
    其全部罪刑之結果而為之。
三、依被告行為時即修正前刑法規定：(一)核被告施用詐術取得甲
    ○○之大眾商業銀行高雄分行000-00-000000-0 號帳戶存摺
    、提款卡及密碼之行為，係犯修正前刑法第339 條第1 項之
    詐欺取財罪，其法定刑範圍依修正前刑法第33條規定、修正
    前刑法第68條、罰金罰鍰提高標準條例第1 條前段、現行法
    規所定貨幣單位折算新臺幣條例第2 條之規定，係「5 年以
    下有期徒刑、拘役或科或併科銀元1 萬元即新台幣3 萬元以
    下、銀元1 元即新台幣3 元以上之罰金」；(二)核被告使台新
    銀行陷於錯誤而同意其由自動付款設備預借現金之行為，係
    犯修正前刑法第339 條之2 第1 項之非法由自動付款設備取
    財罪，(1)其法定刑範圍依修正前刑法第33條規定、修正前刑
    法第68條、罰金罰鍰提高標準條例第5 條前段、現行法規所
    定貨幣單位折算新臺幣條例第2 條之規定，係「3 年以下有
    期徒刑、拘役或科或銀元1 萬元即新台幣3 萬元以下、銀元
    1 元即新台幣3 元以上之罰金」；(2)被告先後5 次非法由自
    動付款設備取得財物之行為，時間緊接，方法相同，觸犯構
    成要件相同之罪，顯係基於概括犯意為之，係連續犯，應依
    修正前刑法第56條規定以一罪論，並加重其刑；(三)核被告將
    匯款收據之金額變造為36萬元後傳真予甲○○之行為，係犯
    刑法第216 條、210 條之行使變造私文書罪（並未修正），
    其變造私文書之低度行為為行使之高度行為所吸收，不另論
    罪。(四)(1)被告所為前開(一)之詐欺取財罪與(二)之非法由自動付
    款設備取財罪之行為間，有方法結果之牽連關係，應依修正
    前刑法第55條後段規定，從一重之詐欺取財罪處斷。(2)被告
    所犯詐欺取財罪與前開(三)之行使變造私文書罪之二罪間，犯
    意各別，行為互異，應分論併罰之。(五)易刑處分：依修正前
    刑法第41條、第42條及修正前罰金罰鍰提高標準條例第2 條
    前段（現已刪除）規定，係以銀元300 元折算1 日，經折算
    為新臺幣後，應以新臺幣900 元折算為1 日。(六)數罪併罰之
    定執行刑：依修正前刑法第51條之規定，其中第5 款規定：
    「宣告多數有期徒刑者，於各刑中之最長期以上，各刑合併
    之刑期以下，定其刑期。但不得逾20年。」
四、依被告行為後即修正後刑法規定：(一)核被告施用詐術取得甲
    ○○之大眾商業銀行高雄分行000-00-000000-0 號帳戶存摺
    、提款卡及密碼之行為，係犯修正後刑法第339 條第1 項之
    詐欺取財罪，其法定刑範圍依修正後刑法第33條、修正後刑
    法施行法第1 條之1 第1 項、第2 項前段之規定，係「5 年
    以下有期徒刑、拘役或科或併科新台幣3 萬元以下、新台幣
    1 千元以上之罰金」；(二)核被告使台新銀行陷於錯誤而同意
    其由自動付款設備預借現金之行為，係犯修正後刑法第339
    條之2 第1 項之非法由自動付款設備取財罪，(1)其法定刑範
    圍依修正後刑法第33條規定、修正後刑法施行法第1 條之1
    第1 項、第2 項但書之規定，係「3 年以下有期徒刑、拘役
    或科或新台幣3 萬元以下、新台幣1 千元以上之罰金」；(2)
    被告先後5 次非法由自動付款設備取得財物之行為，因修正
    後刑法業已刪除連續犯之規定，應分論併罰；(三)核被告將匯
    款收據之金額變造為36萬元後傳真予甲○○行使之行為，係
    犯刑法第216 條、210 條之行使變造私文書罪（並未修正）
    ，其變造私文書之低度行為為行使之高度行為所吸收，不另
    論罪。(四)被告所為前開(一)之詐欺取財罪、(二)之5 個非法由自
    動付款設備取財罪之行為，因修正後刑法已廢除牽連犯之規
    定，應與前開(三)之行使變造私文書罪之7 罪間，分論併罰之
    。(五)易刑處分：依修正後刑法第41條、第42條之規定，係以
    新台幣1 千元、2 千元或3 千元折算1 日。(六)數罪併罰之定
    執行刑：依修正後刑法第51條第5 款規定：「宣告多數有期
    徒刑者，於各刑中之最長期以上，各刑合併之刑期以下，定
    其刑期。但不得逾30年」。
五、(一)本院綜合其全部罪刑之結果比較，被告行為後之裁判時刑
    法並不較行為時刑法有利於被告，依修正後刑法第2 條第1
    項前段規定，應適用被告行為時之修正前刑法規定，亦即本
    件被告乙○○之行為，應依前揭三、被告行為時即修正前之
    刑法規定。(二)爰審酌被告基於一時貪念利用告訴人甲○○之
    信賴而使甲○○無端受此財產損失，破壞社會秩序，犯後復
    未積極賠償告訴人損失，顯見悔意未切，惟斟酌被告犯後坦
    承犯行，尚知悔悟，且前無經法院為有罪判決之紀錄（見本
    院卷附臺灣高等法院被告前案紀錄表）等一切情況，量處如
    主文之刑，並依修正前刑法第41條第1 項前段規定諭知易科
    罰金之折算標準。
據上論斷，應依刑事訴訟法第299 條第1 項前段、刑事訴訟法第
273 條之1 第1 項、第310 條之2 、第454 條第2 項，刑法第2
條第1 項前段、修正前刑法第339 條第1 項、刑法第216 條、第
210 條、修正前刑法第55條、修正前刑法第41條第1 項前段，罰
金罰鍰提高標準條例第1 條前段、修正前罰金罰鍰提高標準條例
第2 條，現行法規所定貨幣單位折算新台幣條例第2 條，判決如
主文。
中    華    民    國    95    年    7     月    26    日
                  刑事第十一庭  法  官  楊智守
以上正本證明與原本無異。
如不服本判決，應於判決送達後10日內，向本院提出上訴狀。
中    華    民    國    95    年    7     月    26    日
                                書記官  劉音利
附錄法條：
中華民國刑法第210條
（偽造變造私文書罪）
偽造、變造私文書，足以生損害於公眾或他人者，處5 年以下有
期徒刑。
中華民國刑法第216 條（行使偽造變造或登載不實之文書罪）行
使第210 條至第215 條之文書者，依偽造、變造文書或登載不實
事項或使登載不實事項之規定處斷。
中華民國刑法第339條
（普通詐欺罪）
意圖為自己或第三人不法之所有，以詐術使人將本人或第三人之
物交付者，處5 年以下有期徒刑、拘役或科或併科1 千元以下罰
金。
以前項方法得財產上不法之利益或使第三人得之者，亦同。
前二項之未遂犯罰之。
中華民國刑法第339條之2
（違法由自動付款設備取得他人之物之處罰）
意圖為自己或第三人不法之所有，以不正方法由自動付款設備取
得他人之物者，處3 年以下有期徒刑、拘役或1 萬元以下罰金。
以前項方法得財產上不法之利益或使第三人得之者，亦同。


司法院資訊處製作；財團法人民間司法改革基金會備份。
